臺灣宜蘭地方法院民事判決
109年度訴字第618號
原      告  何孟蓮    住新北市○○區○○路0段000巷000弄                        00號0樓
訴訟代理人  劉志賢律師
被      告  曾安妮  

上列當事人間請求返還不動產事件，本院於民國110年10月28日
言詞辯論終結，判決如下：
    主  文
被告應自坐落於宜蘭縣○○鄉○○段○○○○○○○地號土地上如附圖編號A
、B1、B2、C1、C2、D1、D2、D3、D4、D5、D6、D7、D8、D9、D1
0、D11、D12所示之建物及地上物遷出，並將建物、地上物及土
地返還予原告。
訴訟費用由被告負擔。
    事實及理由
一、按訴狀送達後，原告不得將原訴變更或追加，但請求之基礎
    事實同一，不在此限，民事訴訟法第255條第1項第2款定有
    明文。次按不變更訴訟標的，而補充或更正事實上或法律上
    之陳述者，非為訴之變更或追加，民事訴訟法第256條定有
    明文。經查：原告何孟蓮起訴時原聲明：被告曾安妮應自坐
    落宜蘭縣○○鄉○○段000○000地號土地上鋼筋混凝土造3層樓（
    合計335.5平方公尺）及木造建物遷出，並將上開建物及宜
    蘭縣○○鄉○○段000○000地號土地（以下稱系爭土地）返還予
    原告，嗣後並依宜蘭縣宜蘭地政事務所測量之結果，更正訴
    之聲明為：被告應自宜蘭縣宜蘭地政事務所民國110年9月7
    日土地複丈成果圖（下稱附圖）編號A（414.98平方公尺，2
    層RC主體建物，含增建鐵皮屋）、B1（74.99平方公尺，PC
    雨棚）、B2（57.67平方公尺，PC雨棚）、C1（14.7平方公
    尺，貨櫃）、C2（14.9平方公尺，貨櫃）、D1（42.61平方
    公尺，鋼鐵造小木屋）、D2（42.21平方公尺，鋼鐵造小木
    屋）、D3（17.99平方公尺，鋼鐵造小木屋）、D4（23.99平
    方公尺，鋼鐵造小木屋）、D5（118.48平方公尺，鋼鐵造雙
    併小木屋）、D6（44.84平方公尺，鋼鐵造小木屋含半戶外
    空間）、D7（34.66平方公尺，鋼鐵造小木屋）、D8（34.28
    平方公尺，鋼鐵造小木屋）、D9（18.29平方公尺，鋼鐵造
    小木屋）、D10（16.05平方公尺，鋼鐵造小木屋）、D11（2
    2.8平方公尺，鋼鐵造小木屋含半戶外空間）、D12（19.28
    平方公尺，鋼鐵造小木屋含半戶外空間）所示之建物、工作
    物（以下稱系爭建物、工作物）遷出，並將系爭建物、工作
    物及系爭土地返還予原告，則係不變更訴訟標的，而補充更
    正事實上之陳述，非屬訴之變更，揆諸前揭規定，並無不合
    ，應予准許。
二、原告主張：
  ㈠原告為訴外人鈞藝管理顧問有限公司（下稱鈞藝公司）之負
    責人，於106年12月22日代理鈞藝公司與游柏倫、游銘裕之
    代理人游福鎮簽立土地房屋租賃契約書，約定承租系爭土地
    及系爭建物、工作物，鈞藝公司承租後不久，因故需結束營
    業，原告遂與游柏倫、游銘裕之代理人游福鎮協商，合意將
    原租賃契約之承租人變更為負責人即原告個人承租，由原告
    繼續履行租約，原告承接上開租約後，花費新臺幣（下同）
    350萬元裝修租賃標的物及添置相關設備，嗣因原告需照顧
    家中長輩，又於108年2月27日與被告簽立合作經營協議書，
    將租賃標的物交予被告接手經營管理，約定至110年3月為試
    營運期，被告需每月支付營運資金8萬元予原告，被告於110
    年3月前可隨時提出以230萬元買斷設備及取得完全經營權，
    然而被告接手後不久，卻經常藉故拖欠款項，幾經協商，雙
    方另於109年7月1日簽立葫堤園經營權轉讓合約書，約定原
    告以120萬元出售關於租賃標的物之相關權利，且需協助被
    告與地主重新簽立租賃契約，被告則應分4次給付雙方協議
    之租金及權利金，然因被告未依葫堤園經營權轉讓合約書第
    6條之協議，於109年8月31日給付第4次款項86萬元（總額為
    106萬元，其餘20萬元於被告與地主換約時支付），依該條
    約定：「上述付款時間與金額，甲方如有一期未如期支付，
    視合約終止，甲方願1個月搬離標的」，故上開葫堤園經營
    權轉讓合約書應已終止，然被告未於終止後1個月即109年10
    月1日遷出，原告遂起訴請求鈞院判決命被告自系爭建物、
    工作物遷出，並將系爭建物、工作物及系爭土地返還予原告
    ，以維權益。
　㈡聲明：被告應自系爭建物、工作物遷出，並將系爭建物、工
    作物及系爭土地返還予原告。
三、被告則以：權利金的部分被告有給原告20萬元，權利金有分
    攤在房租裡面，每個月4萬元，被告有支付10個月，被告還
    有第4期的106萬元沒有付給原告，被告應該要在1個月內搬
    離，但是因為兩造之後有協調，被告認為已經變更葫堤園經
    營權轉讓合約書之約定，被告在系爭土地上已經有做一些更
    新，例如冷氣的更新、維修及環境的整理，並有做一些民宿
    的廣告，被告已經有花一些錢在上面，希望可以繼續承租系
    爭土地，之前因為疫情的關係，所以沒有收入，現在疫情比
    較平緩了，希望可以再給被告一些時間，讓被告去找資金的
    來源等語，資為辯解。並聲明：原告之訴駁回。
四、本院判斷：
  ㈠原告主張其為訴外人鈞藝公司之負責人，於106年12月22日代
    理鈞藝公司與游柏倫、游銘裕之代理人游福鎮簽立土地房屋
    租賃契約書，約定承租系爭土地及坐落於系爭土地上之系爭
    建物、工作物，鈞藝公司承租後不久，因故需結束營業，原
    告遂與游柏倫、游銘裕之代理人游福鎮協商，合意將原租賃
    契約之承租人變更為負責人即原告個人承租，由原告繼續履
    行租約，原告又於108年2月27日與被告簽立合作經營協議書
    ，將租賃標的物交予被告接手經營管理，約定至110年3月為
    試營運期，被告需每月支付營運資金8萬元予原告，被告於1
    10年3月前可隨時提出以230萬元買斷設備及取得完全經營權
    ，兩造另於109年7月1日簽立葫堤園經營權轉讓合約書，坐
    落於系爭土地上之系爭建物、地上物（門號號碼為宜蘭縣○○
    鄉○○路00巷00號），目前均為被告使用中等情，並提出土地
    房屋租賃契約書、授權書、合作經營協議書、葫堤園經營權
    轉讓合約書為證（見109年度補字第263號卷第13頁至第29頁
    ），亦有宜蘭縣政府財政稅務局109年11月3日宜財稅產字第
    1090025319號函、宜蘭縣宜蘭地政事務所109年11月5日宜地
    伍字第1090010386號函附卷可佐（見109年度補字第263號卷
    第43頁至第55頁），且為被告所不否認，堪信為真實。
  ㈡按當事人主張有利於己之事實者，就其事實有舉證之責任，
    民事訴訟法第277條前段定有明文。而以無權占有為原因，
    請求返還所有物之訴，被告對原告就其物有所有權存在之事
    實無爭執，而僅以非無權占有為抗辯者，原告於被告無權占
    有之事實，無舉證責任。被告應就其取得占有，係有正當權
    源之事實證明之。如不能證明，則應認原告之請求為有理由
    （最高法院72年度台上字第1552號裁判意旨參照）。又依據
    兩造簽立之葫堤園經營權轉讓合約書第6條之規定，被告於1
    09年8月31日需給付原告第4次款項86萬元（總額為106萬元
    ，其餘20萬元於兩造與地主完成新契約時支付），被告於本
    院審理時亦自認並未依約於109年8月31日給付第4次款項86
    萬元，是依該條約定：「上述付款時間與金額，甲方如有一
    期未如期支付，視合約終止，甲方願1個月搬離標的」，故
    葫堤園經營權轉讓合約書應已終止，被告自應於終止後1個
    月即109年10月1日遷出。至被告於本院審理辯稱：因為兩造
    之後有協調，被告認為已經變更葫堤園經營權轉讓合約書之
    約定，且目前仍在找資金來源云云，惟被告並未就其占有系
    爭土地及系爭建物、工作物之合法權源舉證以實其說，僅泛
    言想要尋找資金來源以便支付款項云云，自無足取。
  ㈢從而，被告未舉證證明其占有系爭建物、工作物及系爭土地
    有何因其他情事而具有正當占有權源，原告依葫堤園經營權
    轉讓合約書之約定，請求被告應自系爭建物、工作物遷出，
    並將系爭建物、工作物及系爭土地返還予原告，於法有據，
    應予准許。
五、綜上所述，原告依葫堤園經營權轉讓合約書之約定，請求被
    告應自系爭建物、工作物遷出，並將系爭建物、工作物及系
    爭土地返還予原告，為有理由，應予准許，
六、本件事證已明，兩造其餘攻擊防禦方法及所提出之證據，經
    本院審酌後，核與本件之結論，不生影響，爰不一一贅述，
    附此敘明。
七、訴訟費用負擔之依據：民事訴訟法第78條。 　　
中　　華　　民　　國　　110 　年　　11　　月　　11　　日
                民事庭  法　官　張淑華
以上正本係照原本作成。
如對本判決上訴，須於判決送達後20日內向本院提出上訴狀。
如委任律師提起上訴者，應一併繳納上訴審裁判費。
中　　華　　民　　國　　110 　年　　11　　月　　11　　日
                      書記官　謝佩欣